臺灣高等法院臺南分院刑事判決　　　九十一年度上更(一)字第二三一號　Ａ
　　　上　訴　人　臺灣嘉義地方法院檢察署檢察官
　　　上　訴　人
　　　即　被　告　丙　○　○
　　　指定辯護人　本院公設辯護人　乙　○　○
右上訴人因被告違反毒品危害防制條例案件，不服臺灣嘉義地方法院八十八年度訴字
第三三四號中華民國八十八年十一月三日第一審判決（起訴案號：臺灣嘉義地方法院
檢察署八十八年度偵字第三○二○號），提起上訴，經最高法院發回更審，本院判決
如左：
      主      文
原判決撤銷。
丙○○轉讓第二級毒品，累犯，處有期徒刑壹年陸月。
      事      實
一、丙○○曾犯多次違反麻醉藥品管理條例罪，最後一次於民國（下同）八十五年間
    所犯違反麻醉藥品管理條例罪，經原審判處有期徒刑七月，本院駁回上訴確定，
    於八十六年十月三十日執行完畢，猶不知悔改，竟基於轉讓第二級毒品安非他命
    之犯意，於八十八年三月底某日某時許，在嘉義縣民雄鄉興南村（後改為金興村
    ）惠安街六巷一號甲○○住處，以新台幣（下同）一千元之代價，轉讓第二級毒
    品安非他命少許（數量不詳）予甲○○施用（所犯施用毒品罪部分，業經臺灣嘉
    義地方法院檢察署檢察官另為不起訴處分確定）。嗣於八十八年四月六日上午十
    時三十分許，經警在上址查獲甲○○施用第二級毒品安非他命而循線查獲上情。
二、案經嘉義縣警察局中埔分局報請臺灣嘉義地方法院檢察署檢察官偵查起訴。
      理      由
一、訊據上訴人即被告丙○○（下稱被告）矢口否認有何販賣安非他命之犯行，辯稱
    ：其並未販賣安非他命予甲○○，伊與甲○○係共同出錢合買安非他命，伊等去
    竹崎街上向「琪哥」買的，至於與甲○○於電話中提及有安非他命可賣等語，純
    屬開玩笑，甲○○被抓打電話問伊時，是約到伊家，然後一起去竹崎買安非他命
    云云。
二、惟查：
  (一)證人甲○○於八十八年三月底，被告向其借車返還之際，在嘉義縣民雄鄉○○村
    ○○街六巷一號其住處，確有向被告以賒欠一千元之方式，受讓（轉讓）安非他
    命一小包，且被告亦同意並當場交付安非他命之事實，業據證人甲○○於警訊、
    偵查、原審及本院審理時指證綦詳，觀之其於警、偵訊時、原審及本院調查中所
    述受讓毒品安非他命之時間、地點、次數、數量、價格及交易方式均十分明確詳
    細，且所述情節前後一致，並無矛盾或瑕疵，有警訊筆錄（第四頁、第五頁反面
    ）、偵訊筆錄（第三七頁、第三八頁）、審理筆錄（第三一頁、第三二頁）、本
    院調查筆錄（九十一年六月十四日訊問筆錄第三頁至第五頁）可稽，而被告與證
    人甲○○間係朋友關係，除因借車返還較遲，致雙方有些許誤會外，並無其他任
    何仇恨或怨隙，此業據被告及證人甲○○一致供明在卷（偵查卷第三六頁、第三
    七頁），則倘確無其事，衡情證人甲○○應不致無端虛構誣陷被告，是以堪認其
    在警、偵訊時及本院審理中所為不利被告之證述，應係真實可信，可作為認定被
    告犯罪之依據。
  (二)次查被告於偵查中亦供承：甲○○於八十八年四月六日下午一時許，曾以電話向
    其詢問有無安非他命可買，其當時回答有安非他命可賣，並約甲○○於當日下午
    五、六時許，至其住處交易等語在卷（偵查卷第三六頁），此部分尚無證據證明
    已手，核與證人甲○○證述之情節相符，由此益見證人甲○○上開之指證應係
    真實，堪以採信。至被告雖辯稱其當時係與甲○○開玩笑云云，然訊之證人甲○
    ○既證稱：其從未與被告開過類似玩笑，且當時被告應係有貨，才會叫其過去等
    語（原審卷第三二頁），顯見被告上開所辯，應係事後卸責之詞，委無足採。
  (三)按「毒品危害防制條例所規定之販賣毒品罪，雖未明示以「營利之意圖」為其犯
    罪構成要件，然依原判決理由所舉「新辭典」及「辭源」之註解，所謂「販」者
    ，既係指賤買貴賣，或買賤賣貴而從中取利之商人而言。則「販賣」一語，在文
    義解釋上當然已寓含有買賤賣貴而從中取利之意思存在。且從商業交易原理與一
    般社會觀念而言，販賣行為在通常情形下，仍係以牟取利益為其活動之主要誘因
    與目的。因之，以行為人在主觀上具有營利之意圖作為販賣毒品罪之成立要件，
    自難謂與「販賣」之文義解釋有違。本院前揭判例（本院六十七年台上二五○○
    號、六十九年台上一六七五號）意旨僅係依據法律之規定，進一步闡釋其精義，
    以為實務適用之參考」；「原判決就上訴人販賣第一級毒品部分主觀上有意圖營
    利犯意所為說明，尚不違背經驗法則，且販賣第一級毒品，祇須主觀上有營利之
    意圖，客觀上有販賣之事實即足構成，至實際上是否已經獲利，則非所問。」最
    高法院八十九年度台上字第二九九號、九十年度台上字第三三九八號判決可資參
    照。是販賣毒品罪，應以行為人在主觀上具有營利之意圖作為販賣毒品罪之成立
    要件，可以明白。本件被告固於本院上訴審調查時坦承有交付轉讓毒品安非他命
    之事實（見本院上訴卷第二五頁），惟其是否有買賤賣貴而從中取利營利之意圖
    ，則乏確切證明。矧其行為僅有一次，此部分既無法證明如何有營利之意圖，自
    應認被告係無營利意圖之轉讓較為妥適。
  (四)次查，雖被告於偵查中曾供承：甲○○於八十八年四月六日下午一時許，曾以電
    話向其詢問有無安非他命可買，其當時回答有安非他命可賣，並約甲○○於當日
    下午五、六時許，至其住處交易等語在卷（偵查卷第三六頁），然卻無任何證據
    （例如毒品、分裝器、分裝袋、電子秤等）證明被告確有安非他命在家以供販售
    及就其他方面調查，亦無任何事證或扣案物品，足以證明被告有販賣安非他命之
    情事，自難遽依證人甲○○之指述，即採為被告有意圖營利販賣安非他命認定犯
    罪事實之憑證。且被告於警訊時亦否認販賣或提供毒品安非他命與證人甲○○，
    即於八十八年四月六日下午五、六時許，證人甲○○經警授意與被告約好在被告
    自宅等候，經警持搜索票搜索亦無所得，僅採得被告尿液確有甲基安非他命陽性
    反應，有嘉義縣衛生局尿液檢驗單可據（見偵查卷第一頁背面、第十三頁）。是
    被告是否有意藉此次販賣安非他命牟利，即有可疑。
  (五)證人甲○○於本院上訴審調查時雖又附和被告所辯，陳稱：八十八年三月底伊與
    被告係合買安非他命，合買三次，之前欠他一千元云云。並於本院更審時陳稱：
    有與被告一起去嘉義市的一個公園買的等語，與被告於本院更審時所供係伊等合
    買，伊等去竹崎街上向「琪（奇）哥」買的云云（見九十一年五月二十一日訊問
    筆錄），嗣被告又改口稱：係與證人（含甲○○、丁○○）三人一起去竹崎親水
    公園那邊買的云云，均不相符，證人丁○○亦於本院更審時到庭附和陳稱：他們
    二人都是一起去買的，何時已忘記了云云（見本院九十一年六月十四日訊問筆錄
    ）。亦有齟齬，無從憑採。顯見被告應未曾與證人甲○○一起合買，所為供述合
    買毒品安非他命之情事，均屬事後卸責勾串之詞，不足採信。
  (六)再證人甲○○於警訊時雖亦陳稱：被告沒車，時常叫伊載他，所以被告多多少少
    會給一些安非他命與伊等語，惟此部分除甲○○一人之陳述外，別無其他如何時
    間、地點、數量、次數等事實及證據佐證，自亦難予遽信，並論以連續犯之罪名
    ，合併說明。
    綜上所述，被告既非意圖營利從事毒品之販賣，委難遽以證人甲○○以一次賒欠
    方式購買安非他命，即遽以販賣毒品之罪對被告論罪科刑，而應以轉讓毒品之罪
    處罰較合，本件事證已臻明確，被告之犯行洵堪認定。
三、按安非他命係第二級毒品，毒品危害防制條例定有明文。核被告所為係犯該條例
    第八條第二項之轉讓第二級毒品罪。被告持有第二級毒品安非他命之低度行為，
    應為其轉讓第二級毒品安非他命之高度行為所吸收，不另論罪。被告曾犯有如事
    實欄內之罪名及經執行完畢，有臺灣嘉義地方法院檢察署刑案資料查註紀錄表及
    本院被告全國前案紀錄表各一份在卷可憑，其受有期徒刑之執行完畢後，五年以
    內再犯有期徒刑以上之本罪，為累犯，應依刑法第四十七條規定，加重其刑。公
    訴人認被告係違反毒品危害防制條例第四條第二項之販賣第二級毒品罪，容有未
    洽，起訴法條應予變更。
四、原審以被告事證已臻明確，因予論罪科刑，固非無見，惟查原判決未就被告主觀
    上營利之意圖敘述查獲有何具體事證足以證明，即遽認被告有營利之意圖販賣安
    非他命，尚有未洽。被告於本院否認犯罪指摘原判決不當，雖不足採，惟原判決
    既有可議，自應由本院將原判決撤銷改判。爰併審酌被告犯罪之動機（未慮及毒
    品嚴重有害他人健康）、目的、手段、所生危害，及其犯罪後飾詞否認犯行、了
    無悔意之態度等一切情狀，量處如主文所示之刑，以資懲儆。
據上論斷，應依刑事訴訟法第三百六十九條第一項前段、第三百六十四條、第二百九
十九條第一項前段，毒品危害防制條例第八條第二項，刑法第十一條前段、第四十七
條，判決如主文。
本案經檢察官洪泰文到庭執行職務。
中    華    民    國      九十一      年      七      月        十七    日
                                  臺灣高等法院臺南分院刑事第三庭
                                      審判長法官  黃    崑    宗
                                            法官  葉    居    正
                                            法官  莊    俊    華
右正本證明與原本無異。
如不服本判決應於判決送達後十日內向本院提出上訴狀，其未敘述理由者，並應於提
出上訴狀後十日內向本院補提理由書（須附繕本）。
                  法院書記官  廖    明    娟
中    華    民    國      九十一      年      七      月      二十二    日
